臺灣高等法院高雄分院刑事判決　　　　　　　　　　九十三年度上訴字第六四號
　　上　訴　人
　　即　被　告　甲○○
　　指定辯護人　施秉慧
右上訴人因偽造貨幣案件，不服臺灣高雄地方法院九十一年度訴字第二三六一號中華
民國九十三年四月卅日第一審判決（起訴案號：臺灣高雄地方法院檢察署九十年度偵
字第二○一一四號，移
上訴，本院判決如左：
      主  文
原判決撤銷。
甲○○共同連續意圖供行使之用，而偽造幣券，處有期徒刑陸年陸月。
扣案之偽造新台幣壹佰元通用紙幣伍張、新台幣伍佰元通用紙幣壹張、新台幣壹仟元
通用紙幣肆佰零張、未扣案之偽造新台幣壹仟元通用紙幣壹仟佰零壹張，及大、
小條碼貼紙各壹張，均沒收。
      事  實
一、甲○○基於意圖供行使之用之概括犯意，自民國（以下同）九十年五月間起至九
    十年七月間止，以一比七或一比五之代價，連續多次向一位不詳年籍姓名綽號「
    阿姐」的成年女子（起訴書誤載為蔡銀龍）購買偽鈔並收集之，並於九十年六月
    間，在高雄縣鳳山市○○路二九三巷八號李寶生住處，先後二次各以新台幣（下
    同）十萬元真鈔（即以真鈔一比七之比例）之代價，出售李寶生（另案因意圖供
    行使用而偽造幣券罪，經本院以九十二年度上訴字第一四三六號判決判處有期徒
    刑五年六月）七十萬元之偽鈔二次，共出售面額一千元之偽造通用幣券一千四百
    張，均由綽號「阿姐」之成年女子以快遞寄給甲○○，再由甲○○至快遞站領取
    後交付給李寶生共一千四百張千元偽鈔，由於其中部分之偽鈔並未貼有條碼，甲
    ○○與李寶生及不詳年籍姓名綽號「阿姐」之成年女子共同基於意圖供行使之用
    而偽造幣券之概括犯意聯絡，分別於九十年六月二十六日、及六月三十日在李寶
    生上開住處，由「阿姐」提供偽鈔條碼貼紙，並告知甲○○製造貼用偽鈔條碼之
    方法─「因偽鈔係用佳能牌彩色影印機影印製造，需平常使用之筆在偽鈔上條碼
    處刮劃一條直線，再貼上條碼貼紙，才能與真鈔相似」，甲○○乃將上開製造偽
    鈔之方法告知李寶生並交付條碼貼紙，再由李寶生以筆在其自己住處將上開偽鈔
    之條碼線上刮劃直線，再剪裁條碼貼紙後黏貼在偽鈔上，充作千元幣券之防偽鈔
    條碼線而偽造幣券。甲○○又承前意圖供行使之用之概括犯意，於九十年六月下
    旬，經李寶生介紹，連續在前揭李寶生住處，先後二次，各以一萬元真鈔（即以
    一元之真鈔換取三元偽鈔之比例）之代價出售三萬元之偽鈔給李啟峰（另案因連
    續行使偽造之通用幣紙幣罪，經本院以九十二年度上訴字第五十七號判決判處有
    期徒刑三年二月），共出售及交付面額為一千元之偽造通用紙幣六十張給李啟峰
    。嗣經警據報李寶生等涉嫌偽造貨幣，於九十年七月二日下午十一時許，持檢察
    官搜索票至高雄縣鳳山市○○路二九三巷八號李寶生住處執行搜索，在李寶生所
    有車牌號碼Ｅ二－七一一七號之自小客車內之後車廂夾縫中，查獲面額為一千元
    之偽鈔九十九張（部分偽鈔已貼上條碼貼紙）（另案扣押），及駕駛座位上查獲
    偽造偽鈔用之大、小條碼貼紙各一張（另案扣押）；另由員警持搜索票在高雄市
    小港區○○街十六號李啟峰住處搜索，扣得面額為一千元偽鈔二十張（另案扣押
    ）；又經警持搜索票，於九十年十月二十六日下午二時許，在高雄市○○區○○
    路五四七號十樓之甲○○住處扣得面額一百元偽鈔五張、面額五百元一張、面額
    一千元偽鈔三百零四張而查獲。
二、案經臺南縣警察局、高雄市政府警察局移送臺灣高雄地方法院檢察署檢察官偵查
    起訴及函請併案審理。
      理  由
一、訊之上訴人甲○○固坦承有向不詳年籍姓名綽號「阿姐」之成年女子購買偽鈔，
    且有意圖供行使之用而收集及出賣偽鈔給李寶生，惟否認與李寶生共同偽造幣券
    ，及出賣偽鈔給李啟峰等之犯行，辯稱：我沒有幫李寶生貼過偽鈔之條碼，因為
    他聯絡不到「阿姐」，所以幫他們將錢匯給「阿姐」，「阿姐」就以快遞以其化
    名寄到武廟站，我去領取後交給李寶生，我也沒有賣偽鈔給李啟峰，沒有偽造貨
    幣云云。惟查：
（一）上訴人甲○○曾於李寶生之偽造貨幣案件為證人，於一審法院調查中證稱：於
      九十年六月間，在李寶生住處，李寶生以千元真鈔換取七千元偽鈔之比例向我
      購買偽鈔，每次以十萬元現金向我購買偽鈔，共買二次，偽鈔係我向一位住在
      台北綽號「阿姐」的女子買的，收到匯款後，「阿姐」再以快遞將偽鈔寄來，
      我再轉賣給李寶生或李啟峰，李寶生偽造貨幣案件扣案之條碼貼紙係連同偽鈔
      交給李寶生，條碼換偽鈔時一起交給李寶生，他曾說不夠，我再補給他，有時
      候我會給他們條碼叫他們自己貼，有時候會幫他們貼好等語（見台灣高雄地方
      法院九十一年度訴字第六一二號刑事卷第七十六至七十八頁即九十一年八月廿
      日訊問筆錄、第二七○頁即九十二年六月十日審判筆錄）；核與證人即查獲李
      寶生之警員張明證於前揭案件一審調查中陳稱：我與李龍水等警員在李寶生住
      處附近埋伏，約晚上十點左右，李寶生駕駛汽車回到家，我在李寶生的汽車右
      前座上查到一個裝有偽鈔條碼的信封袋，又在後車夾層起獲偽鈔九十九張，檢
      察官就在李寶生住處訊問他偽鈔之來源，李寶生說偽鈔是向綽號「阮仔」兌換
      的，並表示願意配合聯絡「阮仔」過來，當場以行動電話聯絡「阮仔」到李寶
      生住處等情（見前述九十一年度訴字第六一二號刑事卷第一一九、一二○頁即
      九十一年十月廿四日訊問筆錄），大致相符，且有在李寶生汽車後車廂取出之
      偽鈔九十九張、大、小條碼貼紙二張可資佐証，又上訴人甲○○於李寶生案於
      原審作証時自陳：「我有用一比七的比例在李寶生的住處賣新版偽鈔七十萬元
      給他，他是用十萬元現金跟我換」「（問：賣幾次﹖）答：二次」「二次都是
      用十萬元真鈔跟我換」等語（見台灣高雄地方法院九十一年度訴字第六一二號
      刑事卷第七十六至七十八頁即九十一年八月廿日訊問筆錄），及李寶生於另案
      （前述九十一年度訴字第六一二號李寶生偽造貨幣案件）亦供承該案扣案之偽
      鈔係向甲○○購等情，足認甲○○曾出賣並交付李寶生千元偽鈔一千四百張，
      計一百四十萬元之偽鈔無誤。
（二）本件扣案之面額一百元偽鈔五張、面額五百元偽鈔一張、面額一千元偽鈔三百
      零四張，經送驗結果，均屬偽造，且面額一千元之偽鈔三百零四張均以彩色雷
      射輸出方式（含彩色影印）仿印，紙質與真鈔不同，安全線以雷射輸出方式在
      紙張背面仿造，水印以灰色墨色在紙張背面仿製；面額五百元偽鈔一張係以彩
      色雷射輸出方式（含彩色影印）仿印；無隱藏字及凹板印紋凸起效果；紙質與
      真鈔不同，水印及安全線以雷射出方式仿製，安全線以黏貼箔膜（含面額數字
      ）方式仿鈔券正面五段裸露部分，無折光變色效果；左下角之「500」面額數
      字沒有折光變色反應；面額一百元偽鈔五張均以彩色雷射輸出方式（含彩色影
      印）仿印，紙質與真鈔不同，部分安全線以雷射輸出方式仿製，無水印，此有
      中央銀行發行局九十年十一月二十二日（九○）台英發字第○三○○五九八二
      二號函在卷（見九十年度偵字第二０一一四號卷第十七頁）；另案於李寶生處
      所查獲另案扣押之千元鈔票九十九張經送中央印製廠鑑定結果，認均以彩色列
      印方式仿印，無隱藏字及凹版印紋凸起效果，紙質與真鈔不同，水印以灰色墨
      仿製，安全線以黏貼箔膜（含面額數字）方式仿鈔卷正面五段裸露部分，無折
      光變色反應，正面左下角之「1000」面額數字，無折光變效果，均屬偽造之鈔
      票，有該局九十年八月十六日（九十）臺央發字第○三○○四一六六八號函可
      稽（見原審卷第四十八、四十九頁）；且前開李寶生處查獲之九十九張偽鈔與
      在李啟峰住處查獲之偽鈔號碼相同，且紙質及偽造手法均相同等情，有上開函
      文及偽鈔號碼表各一份可憑（見臺灣高雄地方法院檢察署九十年度偵字第一二
      四二六號偵查卷第五、六頁）。
（三）又李寶生向甲○○購得千元偽鈔後，曾先後於九十年六月二十六日及三十日，
      在李寶生上開住處，以筆在偽鈔之條碼線刮劃，再貼上仟元條碼貼紙，製造千
      元幣券之防偽條碼等情，業經目擊證人李啟峰於另案九十年七月十日警詢中陳
      明（見九十年七月十日警詢筆錄），上訴人甲○○於前揭案件一審審理時亦證
      稱：因許春蘭（即綽號「阿姐」）說偽鈔是用佳能彩色影印機製造的，要以平
      常使用的筆在偽鈔上的條碼線處刮劃一條直線，再貼上千元條碼貼紙，才會像
      真鈔，若未貼在條碼就比較不像，所以才將扣案的條碼交給李寶生讓他自己貼
      ，且李寶生也曾因貼紙不夠用，再向我拿取，條碼是「阿姐」寄下來，叫我用
      刀子把條碼切下來再去貼，「阿姐」說用白色油漆筆劃一直線，這樣貼比較整
      齊，所以我就這樣跟李寶生講，後來李寶生說條碼不夠，部分偽鈔沒有貼到，
      叫我打電話給「阿姐」，叫「阿姐」再寄下來，另案扣案的兩張條碼是後來阿
      姐寄下來的，我拿去給李寶生的等語甚明（見九十一年度訴字第六一二號刑事
      卷第二七二、二七三頁即九十二年六月十日審判筆錄）。由於上訴人甲○○、
      「阿姐」、李寶生之人均係意圖供行使用，李寶生才向甲○○購買偽鈔，甲○
      ○又向阿姐收集偽鈔後交付給李寶生，業據上訴人甲○○及李寶生供述明確在
      卷，則阿姐交付予上訴人甲○○，甲○○再交付予李寶生之偽鈔必須像真鈔，
      才不易讓人一看即知是偽鈔而易於供行使之用，而「阿姐」將上述如將她所交
      付給甲○○轉賣並交付予李寶生之偽鈔，應如何再貼上條碼使偽鈔看起像真鈔
      之事告知甲○○，由甲○○再告知李寶生，並由李寶生以筆在偽鈔上的條碼線
      刮劃一條直線，再貼上千元條碼貼紙，顯見三人間已有基於共同偽造貨幣罪之
      犯意聯絡，並有該扣案之大、小條碼貼各一紙可資佐証；又自李寶生住處查獲
      之九十九張偽鈔之條碼線，顏色深淺不一，且部分偽鈔業已貼上條碼製造防偽
      條碼線，顯見上訴人甲○○與李寶生及不詳年籍姓名綽號「阿姐」之成年女子
      間有意圖供行使之用而偽造幣券之共同犯意聯絡，且由李寶生在該收集來之偽
      鈔上黏貼條碼貼紙，充作防偽線而有偽造幣券行為，並使一般人更易信為真鈔
      ，而更容易冒充真鈔使用，足認上訴人甲○○交付偽鈔條碼貼紙，並告以如何
      貼偽鈔條碼，其確已有參與偽造幣券之犯行。
（四）又證人李啟峰於本院審理中陳稱：「（問：在李寶生偽造貨幣案件中，你說：
      於九十年六月間，在李寶生住處，李寶生以千元真鈔換取七千元偽鈔之比例向
      其購買偽鈔，每次以十萬元現金向其購買偽鈔，共買二次，是否真實？）答：
      是，但實際上不是在李寶生家，是在李寶生家旁邊，就是約定在鳳山國父紀念
      館附近」「（問：你與李寶生約好在國父紀念館，他就通知甲○○，把假鈔帶
      出來，在國父紀念館附近以一比三之比例交換，是否如此？）答：是」「（問
      ：你要換偽鈔的話，要跟何人說？）答：我跟李寶生講，李寶生再跟甲○○講
      我是透過李寶生跟甲○○換的」「（問：李寶生在地院陳述，有看到你跟甲○
      ○換鈔票，是否實在？）答：是」「（問：既然李寶生看過你向甲○○換過兩
      次偽鈔，是在李寶生家還是國父紀念館旁？）答：在國父紀念館旁邊」「（問
      ：當時你們三人都在場嗎？）答：我們三個人都在」等語（見九十三年八月十
      日本院審判筆錄）；又證人李寶生於原審審理時亦證稱：我有看到李啟峰向甲
      ○○換偽鈔，九十年六月十幾或二十幾號時，甲○○拿偽鈔過來給我，李啟峰
      跟甲○○換的等語（見九十三年二月十二日原審調查筆錄），足認上訴人甲○
      ○確有出售偽鈔與李啟峰之犯行。又李寶生於原審審理時亦陳稱：「（問：九
      十年七月二日晚上被查獲九十九張千元偽鈔及條碼二張是何處取得﹖）答：偽
      鈔跟甲○○換的，條碼是甲○○附送給我的，條碼是甲○○附送給我的，原本
      他應該幫我貼，但沒有時間，所以附送給我．．．甲○○給我時，因為只貼了
      部分條碼，我不敢買，他跟我說沒有貼條碼也可以用，他說晚一點會到我家幫
      我貼，所以我九十九張偽鈔就沒有還給他，當時我是在約一個禮拜之前就給他
      錢了，後來七月二日傍晚甲○○拿條碼至武營路附近給我，我放在車門邊，晚
      上我回去就被警察查到了」等語（見九十三年二月十二日原審調查筆錄即原審
      卷第一五四頁），足認上訴人甲○○亦確有參與李寶生在偽鈔上貼條碼共同偽
      造貨幣之犯意聯絡。
（五）又李寶生因意圖供行使之用而偽造幣券，經本院判處有期徒刑五年六月在案，
      此有本院九十二年度上訴字第一四三六號刑事判決可憑。
    綜上所述，因上訴人甲○○確有販賣偽鈔予李寶生及李啟峰，並有交付偽鈔條碼
    予李寶生，又上訴人甲○○向李寶生表示偽鈔必須像真鈔，才不易讓人一看即知
    是偽鈔而易於供行使之用，而綽號「阿姐」者將所交付給甲○○並轉賣並交付予
    李寶生之偽鈔，應如何再貼上條碼使偽鈔看起像真鈔之事告知甲○○，由甲○○
    再告知李寶生，此已据上訴人甲○○自承：有時候我會給他們條碼叫他們自己貼
    ，有時候會幫他們貼好等語（見台灣高雄地方法院九十一年度訴字第六一二號刑
    事卷第七十六至七十八頁即九十一年八月廿日訊問筆錄），已如前述，因甲○○
    自「阿姐」者取得條碼後，其自承有貼條碼在偽鈔上，及提供偽鈔條碼予李寶生
    ，並由李寶生以筆在偽鈔上的條碼線刮劃一條直線，再貼上千元條碼貼紙，顯見
    三人間有基於共同偽造貨幣罪之犯意聯絡，自應負共同偽造貨幣罪責，上訴人甲
    ○○所辯係避重就輕之詞，不足採信，其偽造貨幣犯行已堪認定。
二、按中央銀行依中央銀行法第十三條第一項規定發行中華民國貨幣；中華民國貨幣
    為新台幣；新台幣不得偽造、變造、故意毀損，亦不得仿造或販賣、公開陳列其
    仿造品；其硬幣並不得意圖營利予以銷毀。違者，依妨害國幣及其他有關規則處
    罰，八十九年一月二十六日公布，同年七月一日施行之中央銀行發行新台幣辦法
    第一條、第二條、第五條第一項分別定有明文。新台幣既屬中華民國貨幣，上訴
    人偽造新台幣自應依妨害國幣懲治條例論處。又妨害國幣懲治條例第三條第一項
    所規定之「偽造幣券」，係指摹擬真正幣券以為製造，亦即最高法院五十六年度
    上字第六三四號判決所認：「偽造之幣券，僅須與真幣類同，足使一般人誤信為
    真正之幣券，罪即成立，原不必與真幣完全相同」，其方法為何，則無限制，只
    須著手於偽造幣券，而有與真幣類同之物品完成即可。上訴人甲○○明知前開面
    額新台幣一千元之紙幣，均為偽造之通用紙幣，竟仍購入後再轉賣，並提供條碼
    予買者，囑買者李寶生在偽鈔上之條碼線上刮劃直線，再剪裁扣案條碼貼紙後黏
    貼在上偽鈔上，充作防偽線而偽造幣券，使一般人更易信其為真鈔，核其所為，
    係犯妨害國幣懲治條例第三條第一項偽造國幣罪。公訴人認上訴人甲○○係犯刑
    法第一百九十六條第一項之意圖供行使之用而收集交付通用貨幣罪，惟偽造貨幣
    部分與起訴部分具有偽造高度行為吸收低度收集交付行為之關係，本院自應以偽
    造貨幣予以審究，是起訴法條尚有未洽，應予變更。又上訴人甲○○就前揭偽造
    國幣之犯行，與李寶生及不詳年籍姓名綽號「阿姐」之成年女子間，有犯意聯絡
    及行為分擔，如前所述，應論以共同正犯。上訴人甲○○收集交付偽造通用貨幣
    之輕度行為，應為偽造之重度行為所吸收，不另論罪。又上訴人甲○○多次偽造
    國幣之行為，時間緊接，所犯為構成要件相同罪名，顯係基於概括犯意而為，為
    連續犯，應以一罪論。又上訴人甲○○販賣交付偽鈔予李啟峰部分，雖未據檢察
    官提起公訴，惟此部分與前揭販賣交付偽鈔予李寶生論罪科刑部分（為偽造國幣
    之重度行為所吸收部分），有連續犯之關係，為起訴效力所及，本院自得併予審
    理，附此敘明。另臺灣高雄地方法院檢察官雖曾同意上訴人甲○○當污點證人，
    但上訴人甲○○未能提供有用之線索，致未能偵破任何販賣案件，此有該署九十
    三年一月二十日雄檢楠閏九○偵二○一一四字第六六一九號函在卷可參，則上訴
    人甲○○並無證人保護法減刑或免刑相關規定之適用，附此敘明。
三、原審予以論科，固非無見，惟查上訴人甲○○收集交付偽造通用貨幣之輕度行為
    ，應為偽造之重度行為所吸收，應不另論以刑法第一百九十六條第一項之意圖供
    行使之用而收集、交付偽造通用紙幣罪，原判決有說明上訴人甲○○收集交付偽
    造通用貨幣之輕度行為已為偽造之重度行為所吸收，於論罪時卻仍論以刑法第一
    百九十六條第一項之意圖供行使之用而收集、交付偽造通用紙幣罪，顯係矛盾而
    有違誤，上訴人甲○○上訴否認參與製造貨幣，雖無理由，惟原判決既有可議，
    自應予撤銷改判。審酌上訴人甲○○收集、交付、偽造偽鈔影響金融及交易秩序
    ，並造成不知情之持有人受損，其所經手之偽鈔數量不少等一切情狀，爰仍依原
    判量處有期徒刑六年六月。又扣案之偽造新台幣一百元通用紙幣五張、新台幣五
    百元通用紙幣一張、新台幣一千元通用紙幣三百零四張，均依妨害國幣懲治條例
    第六條規定沒收。至扣案之另案被告李寶生所有偽造通用紙幣九十九張，及尚未
    扣案偽鈔一千三百零一張，尚無證據證明業已滅失，亦均依國害國幣懲治條例第
    六條規定沒收。另供製造偽鈔用之大小條碼貼紙各一張，為上訴人甲○○與另案
    被告李寶生、「阿姐」共同犯罪之用，且為共犯李寶生所有，應依刑法第三十八
    條第一項第二款併宣告沒收。至於扣案之另案被告李啟峰所有偽造通用紙幣二十
    張，為李啟峰所有，均為另案所扣押，應於另案宣告沒收，此處不再為沒收之諭
    知，附此敘明。
據上論結，應依刑事訴訟法第三百六十九條第一項前段、第三百六十四條、第二百九
十九條第一項前段、第三百條，妨害國幣懲治條例第三條第一項、第六條，刑法第十
一條、第二十八條、第五十六條、第三十八條第一項第二款，罰金罰鍰提高標準條例
第一條前段規定，判決如主文。
本案經檢察官張其主到庭執行職務。
中    華    民    國      九十三      年  九      月      二十一    日
                              臺灣高等法院高雄分院刑事第六庭
                                  審判長法官  王憲義
                                        法官  范惠瑩
                                        法官  張盛喜
右正本證明與原本無異。
如不服本判決應於收受本判決後十日內向本院提出上訴書狀，其未述上訴理由者，
並得於提起上訴後十日內向本院補提理由書狀（均須按他造當事人之人數附繕本)「
切勿逕送上級法院」。
                                      書記官  楊茱宜
中    華    民    國      九十三      年      九      月      二十二    日
附錄本案論罪科刑法條之全文：
妨害國幣懲治條例第三條第一項：
意圖供行使之用，而偽造、變造幣券者，處無期徒刑或五年以上有期徒刑，得併科五
千元以下罰金。
犯前項之罪，因而擾亂金融，情節重大者，處死刑。
第一項之未遂犯罰之。
